# Conceptos Básicos {#sec-conceptos}

Usando la base de datos de R llamada islands, que es un vector (que contiene el área en miles de millas cuadradas de masas terrestres de más de 10.000 millas cuadaradas), crearemos un objeto *tibble* utilizando el paquete *dplyr*.

```{r}
# Cargar libreria
suppressMessages(library(dplyr))

# Obtener las 10 masas terrestres más grandes en el mundo
islands_tbl <- 
  tibble(
    name = names(islands),
    size = islands
  ) |>
  arrange(desc(size)) |>
  slice(1:10)

# Cambiamos a español los nombres de las columnas
names(islands_tbl)<-c("Nombre","Tamaño")

islands_tbl
```


Dado que `islands_tbl` es un *tibble*, ahora tenemos una entrada adecuada para *gt*. Si pasamos `islands_tbl` a la función *gt()*, obtendremos una tabla *gt* como resultado. Por cierto, también podríamos haber utilizado un data frame en su lugar como datos de tabla válidos para *gt*.

```{r}
# Installar libreria
suppressMessages(library(gt))

# Crear tabla
(gt_tbl <- gt(islands_tbl))
```


Es una tabla básica, pero se le pueden agregar títulos, subtítulos, grupos, subgrupos, y más, según los datos que tengamos y la especificación que le demos a la tabla, como veremos más adelante en @sec-partes.
